最高法院刑事判決　　　　　　　九十四年度台上字第八五二號
　　上　訴　人　甲○○
　　選任辯護人　李文娟律師
　　　　　　　　何俊墩律師
　　　　　　　　李玲玲律師
　　上　訴　人　乙○○
　　選任辯護人　許進德律師
上列上訴人等因違反槍砲彈藥刀械管制條例案件，不服台灣高等
法院高雄分院中華民國九十一年四月二十四日第二審判決（九十
一年度上訴字第三七九號，起訴案號：台灣高雄地方法院檢察署
八十八年度偵字第九八一○號），提起上訴，本院判決如下：
    主  文
原判決撤銷，發回台灣高等法院高雄分院。
    理　由
本件原判決認定上訴人甲○○、乙○○均為高雄市體育會射擊委
員會（下稱高雄射委會）之會員，彼等均明知依據內政部頒訂之
「槍彈使用許可及管理作業規定」第三點第九款規定：射擊練習
、比賽用之槍彈，於射擊靶場使用後，即應繳回集中保管，不得
攜出靶場以外之地區，禁止藉擦拭為由攜帶返家或其他處所；並
均明知高雄射委會總幹事林皆得（由檢察官另案偵查）並無許可
會員將前揭槍彈攜返家中或其他處所之權限。詎上訴人等因其等
家族企業之職員遭綁架，為求自衛，竟於民國八十八年三月二十
三日，在高雄市楠梓區靶場練習射擊完畢後，僅獲林皆得私自同
意，而未經主管機關許可，即由甲○○將具殺傷力之制式空氣手
槍一支（槍號0000000號），及由乙○○將制式雙管霰彈
獵槍二支（槍號分別為八七三八四號、九三０三七號），以擦拭
或添加Ｃ０２為由，攜回其住所藏放而持有之。嗣因林皆得未經
許可私自將高雄射委會供射擊使用之五十餘支槍枝交付會員持有
之案件爆發後，乙○○始於八十八年四月六日晚上委請林皆得之
子林建銘將上述制式空氣手槍一支繳交予警方。甲○○則於翌（
七）日上午十一時十分許，將上述制式雙管霰彈獵槍二支交予警
員等情。因而撤銷第一審諭知上訴人等均無罪之判決，改判論處
甲○○未經許可持有空氣槍罪刑，及乙○○未經許可持有獵槍罪
刑，固非無見。
惟查：(一)、按九十四年一月二十六日修正前槍砲彈藥刀械管制條
例所稱之槍砲，依同條例第四條第一項第一款規定，係指火砲、
肩射武器、機關槍、衝鋒槍、卡柄槍、自動步槍、普通步槍、馬
槍、手槍、鋼筆槍、瓦斯槍、麻醉槍、獵槍、空氣槍、魚槍、改
造模型槍及其他可發射金屬或子彈具殺傷力之各式槍砲而言。同
條例第七條第四項、第八條第四項、第九條第三項、第十條第四
項及第十一條第四項，復依行為人持有槍砲之種類，而為輕重不
同之處罰，故行為人未經許可持有之槍砲，究屬該條例第四條第
一項第一款所稱之何種槍砲，關乎法律之適用及刑責之輕重，自
應於有罪判決書之事實欄內詳加認定記載，並於理由內敘明其為
此認定所憑之證據及理由，始足以為適用法律之依據。查原判決
事實欄雖認定上訴人乙○○未經許可持有之制式雙管霰彈槍二支
係屬「獵槍」。惟原判決依憑為證據資料之內政部警政署刑事警
察局八十八年五月四日刑鑑字第三三四八○號鑑驗通知書內僅記
載：上述二支槍枝分別為義大利ＢＥＲＡＺＺＩ廠ＭＸ８型制式
雙管霰彈槍，及同廠ＭＯＤＥＬ　Ｓ型制式雙管霰彈槍，均機械
性能良好，可裝填發射同口徑霰彈，均認具殺傷力（見偵查卷第
十五頁）；並未認定上開槍枝係屬「獵槍」類。而原判決理由內
除援引上開鑑驗通知書說明上述槍枝均具有殺傷力外，就其何以
認定上述二支槍枝係屬「獵槍」類一節，並未敘明其所憑之證據
及為此認定之理由（見原判決第六頁第三行至第五行），依上說
明，自不足以為適用法律之依據。(二)、原判決認定上訴人甲○○
、乙○○係分別未經許可，各自將前揭空氣槍一支及霰彈獵槍二
支攜回其住所藏放而持有之，而就甲○○論以未經許可持有空氣
槍罪，並另就乙○○論以未經許可持有獵槍罪。惟卷查甲○○在
第一審供稱：「領槍出來是否有填寫表格？）這一次我沒有填，
因我剛從日本回來，所以裡面的作業我不清楚，是乙○○幫我填
的」、「領槍手續是乙○○幫我辦的」等語（見第一審卷第一七
五頁、第二○二頁）。而乙○○於第一審亦供稱：「（甲○○的
槍如何領出來？）甲○○的槍也是我跟管理員講的，叫他幫我拿
出來」等語（見第一審卷第二○二頁）。若渠等所供屬實，則甲
○○係經由乙○○為其代辦領槍手續，始得以將上述空氣槍攜回
其住處而未經許可持有之。果爾，則乙○○為甲○○代辦領槍手
續，究竟係基於共同犯罪之意思而為？抑或基於幫助甲○○犯罪
之意思而為？此與乙○○對於甲○○未經許可持有上述空氣槍一
支究應負何種責任有關，自有一併探究調查明白之必要。原判決
對於上訴人等前揭供述是否可信，以及乙○○有無幫助或共同參
與甲○○未經許可持有前述空氣槍之犯行，並未詳加調查根究明
白，遽行判決，亦嫌調查未盡。又原判決認定上訴人等係因其家
族企業之職員遭綁架，為求自衛，始將上述具殺傷力之槍枝攜回
住所藏放而未經許可持有之。果爾，則上述槍枝內是否均裝有子
彈？若有，是否亦具有殺傷力？此與上訴人等是否併犯槍砲彈藥
刀械管制條例第十二條第四項之罪有關，原判決未一併加以說明
釐清，理由亦欠完備。以上或為上訴意旨所指摘，或為本院得依
職權調查之事項，應認原判決有撤銷發回之原因。
據上論結，應依刑事訴訟法第三百九十七條、第四百零一條，判
決如主文。
中　　華　　民　　國　九十四　年　　二　　月  二十四  日
                      最高法院刑事第五庭
                          審判長法官  吳　雄　銘
                                法官  池　啟　明
                                法官  郭　毓　洲
                                法官  吳　三　龍
                                法官  陳　世　雄
      本件正本證明與原本無異
                                      書  記  官
中　　華　　民　　國　九十四　年　　三　　月　  二    日
                                                   Ｍ
